【裁判字號】    89,抗,353
【裁判日期】    891031
【裁判案由】    聲請回復原狀
【裁判全文】
臺灣高等法院刑事裁定                              八十九年度抗字第三五三號
    抗  告  人
    即  被  告  甲○○
右抗告人因聲請回復原狀暨聲請上訴案件，不服台灣新竹地方法院八十九年八月二日
第一審裁定（八十九年度聲字第七七五號），提起抗告，本院裁定如左：
    主  文
抗告駁回
    理  由
一、本件抗告人原聲請意旨略以：聲請人因與大陸人民梁世嬋於民國八十九年三月二
    十二日在大陸廣西省結婚，而聲請人因辦理結婚事項，於八十九年二月間起至同
    年五月初止，皆來往於大陸間，聲請人迄未接獲刑事判決，更未受合法送達，為
    此狀請回復原狀、上訴及停止原裁判之執行等語。
二、原裁定意旨略以：原審法院八十九年度交訴字第二五號業務過失致死案件，係於
    八十九年二月二十二日審理、八十九年三月九日辯論終結，並於八十九年三月十
    六日宣判等情，經調閱八十九年度交訴字第二五號卷宗審核無誤，並有送達證書
    、刑事報到單在卷可按；而聲請人所涉前揭業務過失致死案件經原審法院判決之
    後，即於八十九年三月二十四日將判決正本送達於聲請人位於新竹縣竹北市東海
    里九鄰十三號之住所，並由當時係同居人即聲請人之母彭胡韭妹收受，此有送達
    證書以及戶籍謄本在卷可稽，是該判決正本自係於八十九年三月二十四日合法送
    達，應堪認定；聲請人固於八十九年三月十四日出境至八十九年三月二十六日入
    境，有護照影本附卷足憑，則聲請人於八十九年三月二十六日入境之時，前揭案
    件尚未確定，且僅送達二日，衡情當無不及上訴之情形，則聲請人未提出上訴，
    尚難可謂其「非因過失」，則依照刑事訴訟法第六十七條第一項之規定，聲請人
    之聲請，顯然不符回復原狀之要件，不應准許，而前揭判決既已合法送達聲請人
    ，且已經逾刑事訴訟法第三百四十九條前段所規定之上訴期間，則該判決已經確
    定，因認聲請人之聲請為無理由，而裁定駁回之。
三、抗告人抗告意旨雖以伊母親彭胡妹年已六十五歲且不識字，抗告人於八十九年
    三月二十六日入境返國，抗告人之母親又未告知抗告人收受判決書之情形，抗告
    人非因過失乃聲請回復原狀並聲請上訴，此項事實未經調查，難能彰顯司法程序
    正義，顯非原裁定認定之「衡情當無不及上訴之情形」，昭然明甚，請將原裁定
    撤銷另為適法之裁定，並准予抗告人聲請上訴云云。
四、按非因過失，遲誤上訴、抗告或聲請再審之期間，或聲請撤銷或變更審判長、受
    命推事、受託推事裁定或檢察官命令之期間者，於其原因消滅後五日內，得聲請
    回復原狀，又上訴期間為十日，自送達判決後起算，刑事訴訟法第六十七條第一
    項、第三百四十九條前段分別訂有明文。又送達文件向送達代收人為之者，視為
    送達於本人，刑事訴訟法第五十五條第三項既定有明文，則送達代收人之過失，
    自應視為本人之過失（最高法院二十九年度上字第三八０九號判例參照）。從而
    不守期限之原因，必限於不能歸責於當事人者，始得聲請回復原狀，本件抗告人
    雖稱不守期限之原因，係由其母親收受送達又未告知抗告人收受判決書之情形所
    致，然而抗告人所犯之上開業務過失致死案件，原審法院既於八十九年三月九日
    辯論終結，並定於同年三月十六日宣判，有刑事報到單即送達回證在卷為證。抗
    告人顯已知悉法院之宣判日期，自應隨時注意判決之送達，而原審法院之判決正
    本既於八十九年年三月二十四日送達其同住之母親代為收受，已生合法送達之效
    力，且抗告人雖出境，惟已於同年月二十六日入境，此亦為抗告人所不爭之事。
    因斯時判決正本僅送達二日，距上訴期滿日期尚遠，抗告人自無不能上訴之情形
    ，其應注意並能注意而未注意，致逾上訴期間，核係由於其自己之過失所致，自
    不能據為聲請回復原狀及上訴之理由。原裁定因而駁回抗告人之聲請，並無不合
    ，抗告人之抗告，核無理由，應予駁回。
五、據上論斷，依刑事訴訟法第四百十二條，裁定如主文。
中    華    民    國    八十九    年      十        月      三十一      日
                            臺灣高等法院刑事第十七庭
                                審判長法  官  陳  正  雄
                                      法  官  林  勤  純
                                      法  官  許  錦  印
右正本證明與原本無異。
如不服本裁定應於收受送達後五日內向本院提出抗告書狀。
                                      書記官  黃  德  煌
中    華    民    國    八十九    年      十一      月        四        日


司法院資訊處製作；財團法人民間司法改革基金會備份。
